【裁判字號】    95,訴,1258
【裁判日期】    950629
【裁判案由】    偽造文書等
【裁判全文】
臺灣臺中地方法院刑事判決              95年度訴字第1258號
公  訴  人  臺灣臺中地方法院檢察署檢察官
被      告  甲○○
選任辯護人  王文聖律師
上列被告因偽造文書等案件，經檢察官提起公訴（95年度偵字第
5453號），本院合議庭裁定由受命法官獨任進行簡式審判程序審
理，判決如下：
    主    文
甲○○行使偽造私文書，足以生損害於公眾及他人，處有期徒刑
貳月，如易科罰金，以佰元折算壹日。緩刑貳年。
遠傳電信股份有限公司行動電話服務申請書上所偽簽「張福來」
之簽名貳枚，均沒收。
    犯罪事實
一、甲○○因輕度智障，領有中華民國身心障礙手冊，其因故欲
    申請行動電話供己使用，然不諳申辦行動電話事宜及相關流
    程，且對外界認知、判斷有欠缺，已達精神耗弱程度，竟基
    於意圖為自己不法利益及行使偽造私文書之犯意，於民國94
    年5月18日某時，持已過世之祖父張福來（係18年3月17日生
    ，於93年4月2日死亡）之身分證影本、全民健康保險IC卡，
    前往謝秉蓄（涉犯偽造文書等罪嫌部分，另經臺灣臺中地方
    法院檢察署檢察官為不起訴處分）所經營、位於臺中縣大甲
    鎮○○路5之1號之友勝電信有限公司，冒用張福來名義，在
    遠傳電信股份有限公司（下稱遠傳電信公司）行動電話服務
    申請書上偽簽「張福來」之簽名共二枚，而偽造用以表示張
    福來本人申請辦理行動電話服務意思之私文書，再持以交予
    不知情之友勝電信有限公司承辦人，以此方式冒名申辦遠傳
    電信公司行動電話000000 0000號門號及搭配該門號之行動
    電話，得手後，將晶片裝入行動電話內，供己撥打行動電話
    及下載遊戲軟體，致遠傳電信公司陷於錯誤而提供服務，甲
    ○○藉此取得電話費用共新臺幣（下同）8萬1938元之財產
    上不法利益。
    嗣張福來之子張文政接獲遠傳電信公司催繳帳單認有疑問，
    經遠傳電信公司報警處理而循線查悉上情。
二、案經內政部警政署電信警察隊第二中隊報告臺灣臺中地方法
    院檢察署檢察官偵查起訴。
    理  由
一、訊據被告甲○○對於上開犯罪事實坦承不諱，核與被害人即
    遠傳電信公司代理人乙○○於警、偵訊中指訴之情節相符，
    復有行動電話門號0000000000號之通聯紀錄暨其服務申請書
    各一份附卷可資佐證，足見被告之自白與事實相符。又被告
    係輕度智能障礙，領有中華民國身心障礙手冊，其固未全然
    缺乏對於外界事務之知覺、理會及判斷作用，然已遜於常人
    之平均程度，再依被告於本院準備程序及審理時應答情況，
    堪認其對複雜事務之認知、判斷能力確有欠缺，而本案涉及
    具有相當程度複雜性之行動電話申辦事項，因認被告於行為
    時因對於上開事務之認知、判斷能力有欠缺，已達精神耗弱
    程度。綜上所述，本案事證明確，被告犯行洵堪認定，應予
    依法論科。
二、核被告所為，係犯刑法第二百十六條、第二百十條之行使偽
    造私文書罪及同法第三百三十九條第二項之詐欺得利罪。被
    告偽造「張福來」簽名部分，係偽造私文書之階段行為，不
    另論罪；被告偽造私文書後復持以行使，其偽造之低度行為
    為行使之高度行為所吸收，亦不另論罪。另被告所犯上開行
    使偽造私文書罪及詐欺得利罪間，有方法結果之牽連犯關係
    ，應依刑法第五十五條後段規定，從一重之行使偽造私文書
    罪論處。查被告患有輕度智能障礙，其行為時因對於外界事
    務之知覺理會及判斷作用較常人之平均程度顯然為低，已達
    於精神耗弱之程度，已如前述，爰依刑法第十九條第二項之
    規定，減輕其刑。爰審酌被告係因輕度智障，不諳申辦行動
    電話事宜及相關流程，致蹈法網，然其冒用他人名義申請遠
    傳電信公司行動電話，將使他人或遠傳電信公司因而承擔損
    失鉅額電話費之不利益，兼衡酌被告於行為時係持18年3月
    17日出生之張福來身分證影本、全民健康保險IC卡等物申辦
    門號，告訴人之特約商店友勝電信公司承辦人員應能輕易由
    上開證件而判斷被告並非張福來本人，加以被告為輕度智能
    障礙、表達能力欠佳，友勝電信公司承辦人員倘能稍加控管
    或要求被告須由家人陪同到場，應可輕易避免告訴人或他人
    所受之不利益，足見告訴人或其特約商店對於行動電話門號
    申辦之控管、發給門號流程確有可議之處，暨被告犯罪後坦
    認犯行，犯後態度良好等一切情狀，從輕量處如主文所示之
    刑，並諭知易科罰金之折算標準，以資懲儆。末查被告前未
    曾受有期徒刑以上刑之宣告，有臺灣高等法院被告前案紀錄
    表及臺灣臺中地方法院檢察署刑案資料查註紀錄表各一份在
    卷可稽，本院衡酌被告之刑事責任能力遜於常人之平均程度
    ，難期待刑罰之執行能對被告發揮教化功能，再考及本案雖
    未達成和解，然告訴人或其特約商店對於行動電話門號控管
    流程有可議之處，已如前述，而被告為輕度智能障礙，其日
    常生活尚須他人照料，並無經濟能力，茍強令被告與告訴人
    達成和解始能諭知緩刑，不啻令智能障礙者之家人蒙受額外
    之財務負擔，而被告於犯罪後始終坦認犯行，經此偵審之教
    訓後，當知所警惕，信無再犯之虞，從而本院認對被告所宣
    告之刑，以暫不執行為適當，爰併予宣告緩刑二年。
三、被告於行動電話服務申請書上申請人欄及同意欄內偽造之「
    張福來」之簽名二枚，爰依刑法第二百十九條之規定，不問
    屬於犯人與否，併予宣告沒收之。
據上論斷，應依刑事訴訟法第二百七十三條之一第一項、第二百
九十九條第一項前段，刑法第二百十六條、第二百十條、第三百
三十九條第二項、第五十五條、第十九條第二項、第四十一條第
一項前段、第七十四條第一款、第二百十九條，罰金罰鍰提高標
準條例第一條前段、第二條，判決如主文。
中    華    民    國    95    年    6     月    29    日
                  刑事第五庭    法  官  林慧貞
以上正本證明與原本無異。
如不服本判決，應於判決送達後10日內，向本院提出上訴狀，上
訴於臺灣高等法院臺中分院(須附繕本)。
                                書記官  張皇清
中    華    民    國    95    年    6    月    29    日
附錄本案論罪科刑法條
中華民國刑法第二百十條：
偽造、變造私文書，足以生損害於公眾或他人者，處五年以下有
期徒刑。
中華民國刑法第二百十六條：
行使第二百十條至第二百十五條之文書者，依偽造、變造文書或
登載不實事項或使登載不實事項之規定處斷。
中華民國刑法第三百三十九條：
意圖為自己或第三人不法之所有，以詐術使人將本人或第三人之
物交付者，處五年以下有期徒刑、拘役或科或併科一千元以下罰
金。
以前項方法得財產上不法之利益或使第三人得之者，亦同。
前二項之未遂犯罰之。


司法院資訊處製作；財團法人民間司法改革基金會備份。
